【裁判字號】    97,上訴,1700
【裁判日期】    971231
【裁判案由】    偽造有價證券等
【裁判全文】
臺灣高等法院臺中分院刑事判決        97年度上訴字第1700號
上  訴  人  臺灣彰化地方法院檢察署檢察官
上  訴  人
即  被  告  丁○○
被      告  戊○○
            丙○○○
上列三  人
共      同
選任辯護人  楊振裕律師
上列上訴人等因被告等偽造有價證券等案件，不服臺灣彰化地方
法院九十六年度訴字第六九九號中華民國九十七年五月十六日第
一審判決（起訴案號：臺灣彰化地方法院檢察署九十五年度偵字
第八二七二、九一六八、一一四七○、一一四七一、一一四七二
、一一四七三號、九十六年度偵字第二一七四、三○二九號），
提起上訴，本院判決如下：
    主  文
原判決關於丁○○變造有價證券部分及定應執行刑部分，暨關於
戊○○、丙○○○部分，均撤銷。
丁○○意圖供行使之用，而變造有價證券，處有期徒刑參年拾月
，變造之支票壹紙（支票號碼0000000號）沒收。
戊○○、丙○○○共同連續意圖為自己之不法，以以詐術使人將
本人之物交付，各處有期徒刑壹年肆月，均各減為有期徒刑捌月
；又共同明知為不實之事項，而使公務員登載於職務上所掌之公
文書，足以生損害於公眾及他人，各處有期徒刑伍月，均各減為
有期徒刑貳月又拾伍日；均各應執行有期徒刑拾月。
丁○○其他部分，上訴駁回。
丁○○前項上訴駁回部分，及第二項撤銷改判部分，應執行有期
徒刑肆年貳月，變造之支票壹紙（支票號碼0000000號）
沒收。
    事  實
一、丁○○係「陳永源代書事務所」（下稱代書事務所）負責人
    陳永源之長女，丙○○○係陳永源之配偶，戊○○則係陳永
    源之子。陳永源於民國（下同）八十年間過世後，遺留債務
    約新台幣（下同）一千九百餘萬元，因丁○○係陳永源之長
    女，即由丁○○處理上開債務問題，並與其弟戊○○共同接
    管上開代書事務所之業務。惟陳永源所遺留債務每月應付本
    息即約有二十餘萬元，嗣又因房地產景氣低迷，代書事務所
    之業務不佳，每月淨收入最佳狀況亦不過四、五萬元，而丁○○在此之後，又曾因個人投資股票失利及參加民間互助會
    被倒會導致損失三、四百萬元，其個人債務連同其父陳永源
    所遺留之債務，已累積至二千餘萬元。而丁○○在與戊○○
    共同接管並經營上開代書事務所之後，除經營上開代書事務
    所之有限收入之外，其個人僅有曾到保險公司兼職之不固定
    收入（兼職期間每月收入最多為二、三萬元）；另戊○○除
    與丁○○共同經營上開代書事務所外，即無其他收入；而丙○○○則無任何收入。丁○○、戊○○、丙○○○均知其等
    繼承陳永源所遺留之債務已陷於週轉不靈之困境，雖能暫以
    借款方式清償部分債務本息，但其後所欠債務必然持續大量
    增加，最後必將無力清償後來之借款。又因下列被害人於貸
    款時，為求保障，分別要求簽發戊○○、丙○○○或丁○○
    之配偶謝惠生（由檢察官另案通緝中）於八十九年間開始經
    營之「威瑜工程有限公司」（設於彰化縣員林鎮○○路一四
    ○號，以下簡稱為「威瑜公司」）為發票人之支票或本票，
    以為擔保；丁○○乃與丙○○○、戊○○及謝惠生共同基於
    意圖為自己不法所有之概括犯意聯絡，由戊○○、丙○○○
    或謝惠生提供支票或本票，再由丁○○單獨或夥同謝惠生或
    夥同丙○○○，對外分別佯稱：謝惠生所經營之「威瑜公司
    」標得台灣大哥大公司冷凍空調工程，須繳交高額保證金；
    或「威瑜公司」欲標電信管路必須週轉；或其與戊○○共同
    經營之代書事務所有客戶欲買賣土地，因出賣人土地上之抵
    押權尚未塗銷，須代出賣人墊款予銀行，以辦理抵押權塗銷
    登記；或以其與戊○○共同經營之代書事務所要幫客戶調度
    資金；或以調借資金轉貸他人賺取利息云云等不實理由，並
    隱瞞資力不佳無法償還債務之事實，使下列被害人因誤認確
    有上開需要調借資金之事由，且誤認貸款到期即能獲得清償
    ，乃陷於錯誤，而同意貸款並交付財物；丁○○即再以戊○○在第七商業銀行員林分行（帳號00000000000
    00號）、聯邦商業銀行員林分行（帳號00000000
    000號）所申領之支票，及以丙○○○於台灣銀行員林分
    行所申領之支票（帳號000000000000號）、本
    票、以及以「威瑜公司」在第七商業銀行員林分行（帳號0
    00000000000號）、安泰商業銀行員林分行（帳
    號000000000000號）所申領之支票，為發票或
    背書行為之後，將各該支票及本票交付給下列之被害之人，
    以供作還款擔保，此部分詐欺取財之犯情如下：
（一）自九十四年八月間某日起至九十五年四月間某日止，丁○○於彰化縣內不詳地點，向乙○○佯稱標取鐵路、電信工
      程需要押標金，使乙○○陷於錯誤，陸續將其同意貸借之
      款項交予丁○○，金額合計九百六十九萬元，丁○○並交
      付附表一所示之支票以為擔保，然經乙○○屆期提示，均
      遭退票。
（二）於九十五年四月間，丁○○多次前往子○○所經營之「益
      昌機械廠」，詐稱代書事務所要調度資金，使子○○陷於
      錯誤，陸續將其同意貸借之款項九百六十五萬元交予丁○○，丁○○並交付附表二所示之支票以為擔保，然經子○○屆期提示，均遭退票。
（三）自九十五年四月初某日起至同年五月間某日止，丁○○夥
      同謝惠生於彰化縣內不詳地點，向甲○○詐稱代書事務所
      需要調度資金、或「威瑜公司」需工程押標金，使甲○○
      陷於錯誤，陸續將其同意貸借之款項合計一千六百五十四
      萬元（起訴書誤載為一千七百十萬元）交給丁○○、謝惠
      生二人，丁○○、謝惠生並交付附表三所示之支票以為擔
      保，然經甲○○屆期提示，均遭退票。
（四）自九十三年間某日起至九十五年五月前，丁○○於彰化縣
      內不詳地點，向壬○○詐稱土地代書事務所需要幫客戶調
      度資金，使壬○○陷於錯誤，乃同意貸款一百三十萬元予
      丁○○；另於九十五年間，丁○○透過壬○○向癸○○借
      款，理由同前，亦使癸○○陷於錯誤，交付三百四十萬元
      予丁○○，丁○○並交付附表四編號１、２之支票予壬○○、編號３之支票予癸○○，以為擔保。然經壬○○及癸○○屆期提示，均遭退票。
（五）自九十四年六、七月間某日起，至九十五年三月間，丁○○於彰化縣內不詳地點，向丑○○詐稱需代其客戶墊款、
      投資土地，使丑○○陷於錯誤，陸續貸款予丁○○，金額
      合計達一千八百七十四萬四千元，丁○○並交付附表五所
      示之支票及附表六所示之本票以為擔保。然經丑○○屆期
      提示，均未獲付款。
（六）自九十五年初某日起至同年五月八日止，丁○○於彰化縣
      內不詳地點，佯以需代客戶墊款、需要工程押標金為由，
      使庚○○○陷於錯誤，陸續貸款予丁○○，金額合計達一
      千二百二十二萬元，丁○○並交付附表七所示之支票以為
      擔保；然經庚○○○屆期提示，均遭退票。又於九十五年
      五月四日在彰化縣內不詳地點，又向庚○○○詐稱工程押
      標金需支票使用，使庚○○○陷於錯誤，而交付附表八所
      示之支票共計十七張（其發票人均為庚○○○之配偶辛○○，付款銀行均為臺中商業銀行員林分行）給丁○○，丁○○並簽發支票一張（付款人台灣銀行員林分行、發票人
      丙○○○、發票日九十五年四月三十日、面額三百萬元）
      及本票一張（丁○○及丙○○○為共同發票人、面額七百
      十萬元、發票日及到期日均為九十五年五月四日），交予
      庚○○○收執，以為擔保。惟丁○○實際上係將前開支票
      向其他債權人借款，其所簽發之前開票據經庚○○○屆期
      提示，均未獲付款。
（七）於九十五年四月間，丁○○於彰化縣內不詳地點，向寅○○詐稱代書事務所客戶需用錢、投資土地，使寅○○陷於
      錯誤，陸續貸款共計三百六十萬元，丁○○並交付附表八
      編號８、１３至１７以辛○○為發票人之支票六張給寅○○收執，以為擔保；然經寅○○屆期提示，均遭退票。
（八）丁○○又於九十至九十四年間（確實日期，己○○已無法
      記憶）某日，先由丙○○○陪同，並以借錢轉貸他人賺取
      利息為詞，於彰化縣內不詳地點，向己○○借款一百八十
      萬元，其後再由丁○○續向己○○借款二次，三次借款合
      計二百四十萬元，並先以丙○○○為發票人之支票作為還
      款擔保，並於到期後不斷換票，最後則以以發票人為威瑜
      公司、付款銀行為安泰商業銀行員林分行、支票號碼ＡＷ
      0000000、發票日九十五年六月九日、面額二百四
      十萬元之支票一紙以為擔保，然經己○○屆期提示，竟遭
      退票。
二、丁○○又意圖供行使之用，於九十五年五月四日，在其代書
    事務所內，將其所詐得之附表八編號１２號所示支票（支票
    號碼0000000號）未經交付者庚○○○或發票人辛○○之同意，即擅自以原子筆將該支票之發票日由「九十五年
    五月二十日」變造為「九十五年五月三十日」，嗣後交付予
    江淑惠以行使之。
三、丁○○因曾向寅○○借款，應寅○○要求應簽發票據，惟因
    其無票據可用，即向寅○○佯稱已簽發支票，屆期時再幫寅
    ○○代收，而寅○○於清償期屆至時，欲查看其所有陽信商
    業銀行（下稱陽信商銀）三民分行帳號000000000
    00號帳戶內，是否已有丁○○前開支票之代收紀錄，丁○○為取信寅○○，遂基於行使偽造私文書（起訴書誤為變造
    私文書）之概括犯意，先後於九十四年十二月八日十一時許
    及九十五年一月二日十一時許，在不詳地點，於寅○○先前
    所交付之陽信商銀三民分行代收票據存摺上，盜用代書事務
    所客戶黃秀好、李瑞琦之印章，並虛偽填載五筆票據代收紀
    錄，金額合計三百四十七萬八千零五十元，而偽造表示上開
    銀行行員「黃秀好」、「李瑞琦」已先後辦理代收票據之私
    文書後，再分別持前開存摺提示予寅○○以行使之，足以生
    損害於寅○○、黃秀好、李瑞琦及陽信商銀之權益。
四、丁○○之母丙○○○於八十二年七月九日，以其所有彰化縣
    員林鎮○○段建號第一六四五號、員林鎮○○段地號第五六
    之二五號房地（門牌號碼為彰化縣員林鎮○○路○段五○八
    號）向台灣銀行貸款，並設定本金最高限額抵押權六百萬元
    ，惟嗣因還款壓力沉重，丁○○提議丙○○○以假買賣方式
    將上開房地移轉過戶予戊○○之妻兄李貞鈺，再以李貞鈺名
    義向他家銀行貸款以清償前開台灣銀行之貸款，丁○○之弟
    戊○○、弟媳李春櫻遂於九十五年三月間，前往李貞鈺位於
    彰化縣員林鎮○○街一巷十五號之住處，遊說李貞鈺，李貞
    鈺答應後，李春櫻將此事告知具有代書資格之邱瓊瑩，並委
    其代為辦理房地過戶及設定抵押貸款等事宜。丙○○○、丁○○、戊○○、李春櫻（業經原審判處有期徒刑五月，減為
    有期徒刑二月又十五日，緩刑二年確定）、邱瓊瑩（業經原
    審判處有期徒刑四月，減為有期徒刑二月，緩刑二年確定）
    、李貞鈺（業經原審判處有期徒刑四月，減為有期徒刑二月
    ，緩刑二年確定）均明知丙○○○及李貞鈺間並無房地買賣
    關係，竟基於使公務員登載不實之犯意連絡，於九十五年四
    月間，以丙○○○為出賣人，李貞鈺為買受人，委由代書邱
    瓊瑩持填載買賣原因發生日期九十五年四月十七日，買賣價
    款總額六百三十九萬四千九百三十四元之建築改良物買賣所
    有權移轉契約書向彰化縣員林地政事務所辦理上開房地之所
    有權移轉登記，使該地政事務所不知情之公務承辦人員，將
    此不實之事項登載於其職務上所掌之公文書，足以生損害於
    彰化縣員林地政事務所對上開房地登記管理之正確性及丙○○○之債權人。
五、案經被害人乙○○、子○○、甲○○、庚○○○、辛○○、
    寅○○訴請，及由法務部調查局彰化縣調查站移送台灣彰化
    地方法院檢察署檢察官偵查起訴。
    理  由
一、按被告以外之人於審判外之言詞或書面陳述，除法律有規定
    者外，不得作為證據；被告以外之人於審判外之陳述，雖不
    符前四條之規定，而經當事人於審判程序同意作為證據，法
    院審酌該言詞陳述或書面陳述作成時之情況，認為適當者，
    亦得為證據；又當事人、代理人或辯護人於法院調查證據時
    ，知有第一百五十九條第一項不得為證據之情形，而未於言
    詞辯論終結前聲明異議者，視為有前項之同意；此於刑事訴
    訟法第一百五十九條第一項、第一百五十九條之五分別定有
    明文。證人即共同被告丁○○、戊○○於調查局調查時所為
    之陳述，對其他被告而言，雖屬被告以外之人於審判外之言
    詞陳述，然因被告丁○○、戊○○、丙○○○均未於言詞辯
    論終結前聲明異議，本院復審酌該言詞陳述係由證人出於自
    由意識而陳述，並無非法取證之情況，依刑事訴訟法第一百
    五十九條之五之規定，認上開證人於調查局調查時之陳述，
    得採為認定本件犯罪事實所憑之證據，合先敘明。
二、本案上訴人即被告丁○○（以下簡稱為被告丁○○）對於上
    開變造有價證券、行使偽造私文書、使公務員登載不實之犯
    行，已於原審及本院審理時均坦承不諱；另被告戊○○、丙○○○亦於原審及本院審理時，均坦承確有上開使公務員登
    載不實之犯行。另被告丁○○雖坦承伊確有向乙○○、子○○、甲○○、壬○○、癸○○、丑○○、庚○○○、己○○
    等人借款，及向庚○○○借票之事實，惟矢口否認伊就此部
    分有何詐欺取財之犯罪情事；而被告戊○○、丙○○○雖亦
    是認被告丁○○確有分持伊等為發票人或背書之附表所示支
    票、本票向表列被害人借款未還，但伊等二人亦均矢口否認
    有與被告丁○○共同向表列被害人詐欺；被告丁○○、戊○○、丙○○○等三人並分別為下列之辯解：
（一）被告丁○○辯稱：伊因背負父親所遺留上千萬元之債務，
      為能清償父債，加上代書業務所需及遭人倒債，才四處向
      本案之債權人借款，然因借款利息高於法定利率甚多，伊
      受此高額利息拖累，再因代書事務所經營不善，陷入惡性
      循環，才致週轉不靈，欠下大筆債務，實非有意詐欺，另
      表列債權人不乏從商數十年之商業人士，其等社會經驗豐
      富，若非係為謀取高額利息而貸款，絕不會僅因伊之三言
      兩語而陷於錯誤，其等並非因為陷於錯誤而交付財物，另
      伊借款之理由亦非虛構，應未犯詐欺取財罪等語。
（二）被告戊○○、丙○○○均辯稱：丁○○始終未曾向伊等二
      人透露其在外舉債之情形，伊等對於丁○○使用伊等之支
      票、本票，雖未為反對之意思，但伊等二人對於丁○○使
      用各該支票、本票係向何人借款，及借款詳情，均屬不知
      ，被告戊○○更未曾與丁○○一起向表列之被害人借款，
      另被告丙○○○雖曾因丁○○苦苦哀求，而陪同丁○○向
      己○○借款，但並未向己○○施用任何詐術，此外被告丙○○○即未曾與丁○○一起向表列之被害人借款，伊等二
      人均未向被害人施用詐術，亦未與丁○○有共同詐欺之犯
      意聯絡，此部分應不為罪等語。
三、然查，就本案被告丁○○、戊○○、丙○○○等三人之詐欺
    取財犯行，有下列證據可資證明：
（一）本案被告丁○○確有於上開時間，以借貸為詞，並以附表
      一、二、三、四、五、六、七及附表八編號８、１３至１
      ７所示之支票、本票，分別向被害人乙○○、子○○、甲○○、壬○○、癸○○、丑○○、庚○○○、寅○○等人
      借貸前開款項，屆期未為清償，所交付之支票及本票亦未
      兌付；及確有於前開時間，亦以借貸為詞，先後三次共向
      丙○○○借款合計二百四十萬元，並先以被告丙○○○為
      發票人之支票作為還款擔保，並於到期後不斷換票，最後
      則以以發票人為威瑜公司、付款銀行為安泰商業銀行員林
      分行、支票號碼ＡＷ0000000、發票日九十五年六
      月九日、面額二百四十萬元之支票一紙以為擔保，然經屆
      期提示亦遭退票；又本案被告丁○○亦另有於九十五年五
      月四日在彰化縣內不詳地點，以工程押標金需支票使用為
      詞，並以發票人為丙○○○之上開面額三百萬元支票一張
      ，及以其與丙○○○為共同發票人之上開面額七百十萬元
      本票一張，向被害人庚○○○換得附表八所示之十七張支
      票（其發票人均為庚○○○之配偶辛○○，付款銀行均為
      臺中商業銀行員林分行），而其交付給庚○○○之上開支
      票及本票屆期亦均未兌付；上開各情已據被告丁○○於偵
      、審中均坦白承認，並為被告戊○○、丙○○○於偵、審
      中所不爭議。又本案被告丁○○在向被害人乙○○借款時
      ，係對被害人乙○○告稱係鐵路、電信工程要招標，「威
      瑜公司」需要押標金；向被害人子○○借款時，係對被害
      人子○○告稱伊做代書，伊之客人要向銀行借錢，有審核
      期，客戶急需用錢，要趕緊調現，怕沒有辦法交易成功，
      所以要借錢；向被害人甲○○借款時，係對被害人甲○○
      告稱伊之代書業務，客戶有貸款的問題，要幫客戶代墊，
      及冷凍空調工程招標，「威瑜公司」有標到中華電信工程
      ，要押標金；向被害人壬○○、癸○○借款時，係對被害
      人壬○○、癸○○告稱伊之代書事務所需要用錢；向被害
      人丑○○借款時，係對被害人丑○○告稱伊之客戶要買房
      子，頭期款沒有辦法付，要幫客戶墊錢，及投資土地需要
      用錢；向被害人庚○○○借款及換支票時，係對被害人庚○○○告稱伊作代書，需代墊款項，也有說「威瑜公司」
      要去標工程；向被害人寅○○借款時，係對被害人寅○○
      告稱伊作代書，客戶要錢週轉，要買土地；向被害人己○○借款時，則稱錢要轉借他人賺取利息；上開各情業據乙○○、子○○、甲○○、壬○○、癸○○、丑○○、庚○○○、寅○○、己○○等人於原審法院審理時，以證人身
      分具結證述明確。被告丁○○除否認係蓄意詐欺之外，另
      被告戊○○、丙○○○除否認知情及蓄意共同詐欺之外，
      其等對於被告丁○○於上開行為時，向上開被害人借款及
      換取支票所告知之事由，亦無爭議。上開事實均堪以認定
      。
（二）本案被告丁○○、戊○○、丙○○○雖分別以上開情詞否
      認詐欺犯罪，第查：
（１）本案被告丁○○之父陳永源生前因投資彰化縣員林鎮○○
      路「米蘭山莊」虧損甚巨，積欠銀行及向他人借款之大筆
      借貸債務，其父陳永源於八十年間過世後，遺留債務約有
      一千九百餘萬元，每月應付本息即約有二十餘萬元，嗣又
      因經濟環境之變化，房地產景氣低迷，上開代書事務所之
      生意簡直停頓，每月淨收入最佳狀況亦不過四、五萬元，
      而丁○○又曾因個人投資股票失利及參加民間互助會被倒
      會導致損失三、四百萬元，其個人債務連同其父陳永源所
      遺留之債務，已累積至二千餘萬元；再者，本案被告丁○○除與其弟即被告戊○○共同經營上開代書事務所之外，
      其僅有曾到保險公司兼職之不固定收入，此部分收入每月
      最多僅有二、三萬元；被告丁○○因此乃不斷地向他人借
      貸，以債養債，最後向親友借貸之金額已達六千餘萬元；
      上開各情已據被告丁○○於調查站及偵、審中供述明確。
      又本案被告戊○○除與被告丁○○共同經營上開代書事務
      所外，即無其他收入；另被告丙○○○則無任何收入；此
      情亦為被告丁○○、戊○○、丙○○○所是認。依據上開
      情狀，顯見被告丁○○、戊○○、丙○○○等人共同繼承
      陳永源所遺留之債務早已陷於週轉不靈之困境，雖能暫以
      借款方式籌款支應部分債款本息，但其後所欠債務必然大
      量增加，最後必無力清償後來之借款，此屬必然之結果，
      亦屬其等事先可以預知之事。
（２）又本案被告丁○○雖以上開情詞，向上開被害人借款及換
      取支票；但本案被告丁○○之配偶謝惠生自八十九年間起
      所經營之「威瑜公司」，並未承包公共工程，亦未對外投
      資，於營運期間亦無需資金週轉，此情已據被告丁○○於
      調查站應訊時即供承明確。本案被告丁○○於偵、審中，
      亦未提出證據足以證明上開借貸，有何部分係用於「威瑜
      公司」標取工程之保證金或營運週轉，有何部分係用於代
      書事務所資金之週轉或幫客戶調度之資金；自堪認定上開
      借貸事由並非實在。且於民間之借貸，無論借款之理由為
      何，除非極少部分之至親好友，否則貸款與他人者，莫不
      因為相信借款之人會按期清償本息才願意貸款他人。本案
      被告丁○○、戊○○、丙○○○既未能提出任何證據或理
      由，足讓法院認定本案上開被害人貸款不求償還，上開被
      害人亦於原審法院審理時，均證稱：如知實情，即不可能
      貸款；則本案上開被害人係因相信貸款會獲得清償才願意
      貸款，情甚明顯；則其等如知悉被告丁○○、戊○○、丙○○○等人之上開財務狀況，知悉所貸借之本金無法獲得
      清償，其等豈有為圖利息而將上開現金貸借予被告丁○○
      或將支票交付給被告丁○○之可能？而被告丁○○、戊○○、丙○○○既已知悉無力清償後來之借款之結果，仍隱
      瞞無法清償之財務狀況，而以借貸為詞，向本案上開被害
      人借款或換取支票使用，則其等在行為時，自堪認定已有
      不法所有之意圖，及有詐術之實施。
（３）又本案被告丙○○○係已故陳永源之配偶，並係被告丁○○、戊○○之母。其配偶陳永源及子女戊○○、丁○○均
      執業代書，其不可能不知支票、本票之發票人或背書人需
      負票據民事責任。被告戊○○自承其自當兵退伍之後，即
      與被告丁○○共同執業代書，亦不可能不知支票、本票之
      發票人或背書人需負票據民事責任。而本案被告丙○○○
      係已故陳永源之配偶，被告戊○○係陳永源之子並執業代
      書，依據其等與被告丁○○於本院本案審理時之供述與證
      詞，其等在陳永源於八十年間死亡之後，既均未拋棄繼承
      ，衡情要無不知或不為探知陳永源所遺財產或債權、債務
      之情形。被告丁○○辯稱陳永源所遺債務僅其一人知情，
      並由其一人默默處理，被告丙○○○及戊○○均不知情云
      云；另被告丙○○○及戊○○亦執此情詞置辯；其等此部
      分所辯顯悖情理，均不為本院所採信。另外，本案被告戊○○、丁○○之主要經濟來源均為執業代書之收入，被告
      戊○○對此執業代書之收入應屬知之甚明，固不待論；即
      被告丙○○○身為被告戊○○、丁○○之母，且被告戊○○亦於原審供稱：「我賺的錢，我自己留一些，其他都交
      給他人」等語（見原審卷宗第三○七頁），則謂被告丙○○○會長期不關心上開代書事務所之經營狀況以致不知其
      營業收入情形，此亦違反情理，難認可信。又依據本案被
      告丁○○之供述，其係因房地產景氣低迷，代書事務所之
      業務不佳，又繼承陳永源所遺留之債務而陷於週轉不靈之
      困境，才以被告丙○○○、戊○○二人及「威瑜公司」之
      票據向人借款之方式，以清償部分債款本息。不論上開債
      務之繼承或票據之簽發使用，均與被告丙○○○、戊○○
      二人息息相關，被告丙○○○、戊○○豈有可能長期不為
      過問。再依據本案被告丁○○於調查站所供述：其因長期
      借貸而對親友倒債之金額約六千二百五十萬元，另「威瑜
      公司」及被告戊○○之支票在九十五年五月四日起陸續退
      票，退票金額共約九千萬元等情觀之，其借款負債之金額
      甚屬龐大，應無疑義。本案被告丙○○○係被告丁○○之
      母，其申領之支票長期提供給被告丁○○使用，且依據證
      人子○○、己○○在本院審理時之證詞，亦指證其有參與
      借款之事；另外，本案被告戊○○執業代書，且長期與被
      告丁○○在同一代書事務所執業，其本身亦有使用申領之
      支票繳保費，其支票簿與印章亦係放在其與被告丁○○共
      同經營之代書事務所，而每日可見，此情業據其於偵、審
      中供述在卷。則謂其等二人會長期不知被告丁○○使用其
      等支票與本票向人借貸之情形，此部分辯解亦悖事理，亦
      不為本院本案所採信。本案被告丙○○○、戊○○二人對
      於被告丁○○使用其等之支票、本票以取信上開被害人而
      為借款擔保之行為，既坦承其等未為反對；依據上開理由
      ，其等二人對於被告丁○○與其等二人最終無法清償其等
      為發票人或背書人名義之上開票據債務之必然事實，亦不
      能推稱不知；則縱使其等未與被告丁○○一起向上開被害
      人借貸或換取支票部分，依據上開事證亦堪認定其等二人
      就擔任票據發票人或背書人之債務部分，與被告丁○○有
      共同意圖為自己不法所有之犯意聯絡。被告丙○○○、戊○○二人以上開情詞否認有本案上開共同詐欺取財之犯行
      ，係屬卸責之詞，不足採信。
（４）此外，復有附表一至八所示之票據影本，及退票理由單、
      證人己○○所提出之上開「威瑜公司」支票與退票理由單
      影本、匯款單、法務部票據信用資訊連結作業查詢明細表
      （威瑜公司、戊○○、辛○○支票帳戶）、安泰商業銀行
      員林分行九十五年七月十三日函暨威瑜公司支票存款帳戶
      （帳號000000000000號）開戶資料及交易明
      細、台灣銀行員林分行九十五年七月十四日函暨丙○○○
      支票帳戶（帳號000000000000號）開戶資料
      及往來明細、聯邦商業銀行員林分行九十五年七月十九日
      函暨戊○○支票帳戶（帳號00000000000號）
      開戶資料及交易明細、第七商業銀行九十五年七月二十六
      日函暨威瑜公司（帳號0000000000000號）
      、戊○○（帳號0000000000000號）支票帳
      戶、台中商銀員林分行九十五年七月十七日函暨辛○○帳
      號0000000號支票存款帳戶交易明細在卷可憑。被
      告丁○○、丙○○○、戊○○三人上開詐欺取財部分犯行
      ，均堪認定。
四、次查，本案被告丁○○就其上開變造有價證券、及行使偽造
    私文書之犯行，已於原審及本院審理時均坦承不諱，核與證
    人庚○○○、寅○○證述情節相符，復有被告變造之支票號
    碼0000000號影本一紙、寅○○之陽信商銀三民分行
    帳號00000000000號代收票據存摺影本在卷可憑
    。被告丁○○上開行使偽造私文書犯行，亦堪認定分別足生
    損害於被告寅○○、黃秀好、李瑞琦及陽信商銀之權益。事
    證明確，被告丁○○之此部分犯行，亦堪認定。
五、再查，本案被告丁○○、戊○○、丙○○○對於上開使公務
    員登載不實之犯行，亦均已於原審法院及本院審理時均坦白
    承認，核與已經原審判決有罪確定之同案被告李貞鈺、李春
    櫻、邱瓊瑩三人於偵、審中所供述之情節相符；復有台灣省
    彰化縣土地登記簿影本、土地登記第二類謄本、建物登記第
    二類謄本、彰化縣員林地政事務所九十五年十月二十三日函
    暨土地登記申請書、建築改良物買賣所有權移轉契約書、彰
    化縣員林鎮戶政事務所印鑑證明、土地所有權狀、建築改良
    物所有權狀、土地建築改良物抵押權設定契約書影本附卷可
    稽；且其等上開犯行亦堪認定足生損害於彰化縣員林地政事
    務所對上開房地登記管理之正確性及丙○○○之債權人；事
    證明確，被告丁○○、戊○○、丙○○○三人之此部分犯行
    亦均堪認定。
六、按被告丁○○、丙○○○、戊○○等三人行為後，刑法業於
    九十四年二月二日修正公布，並於九十五年七月一日施行，
    而刑法施行法亦於九十五年六月十四日增訂第一條之一。修
    正後之現行刑法第二條第一項規定：「行為後法律有變更者
    ，適用行為時之法律。但行為後之法律有利於行為人者，適
    用最有利於行為人之法律」，係規範行為後法律變更所生新
    舊法律比較適用之準據法，於新法施行後，應適用修正後刑
    法第二條第一項之規定，為「從舊從輕」之比較。另於比較
    時應就罪刑有關之共犯、未遂犯、想像競合犯、牽連犯、連
    續犯、結合犯，以及累犯加重、自首減輕暨其他法定加減原
    因（如身分加減）與加減比例等一切情形，本於「統一性及
    整體性原則」，綜其全部罪刑之結果而為比較。經查：
（一）刑法第二十八條關於共犯之規定，由「二人以上共同實施
      犯罪之行為者，皆為正犯」，修正為「二人以上共同實行
      犯罪之行為者，皆為正犯」，惟上述用語上之修正，僅明
      白宣示本條不包括「陰謀共同正犯」及「預備共同正犯」
      ，但仍包括共謀共同正犯，並無實質修正。
（二）修正前刑法第三十三條第五款規定：「主刑之種類如左：
      五、罰金：一元以上」，換算新台幣後，為新台幣三元以
      上。惟被告丁○○、丙○○○、戊○○等三人行為後新刑
      法第三十三條第五款係規定：「主刑之種類如下：五、罰
      金：新台幣一千元以上，以百元計算之」；比較此部分新
      、舊法律規定，舊法並非不利於被告丁○○、丙○○○、
      戊○○等三人。
（三）刑法施行法第一條之一增訂施行前，依罰金罰鍰提高標準
      條例第一條前段、現行法規所定貨幣單位折算新台幣條例
      第二條規定，本案所涉法條關於罰金刑部分應提高為三十
      倍。而刑法施行法修正增訂第一條之一規定：「中華民國
      九十四年一月七日刑法修正施行後，刑法分則編所定罰金
      之貨幣單位為新台幣。九十四年一月七日刑法修正時，刑
      法分則編未修正之條文定有罰金者，自九十四年一月七日
      刑法修正施行後，就其所定數額提高為三十倍。但七十二
      年六月二十六日至九十四年一月七日新增或修正之條文，
      就其所定數額提高為三倍」；則依增訂條文提高並改為新
      台幣後，本案被告丁○○、丙○○○、戊○○等三人所涉
      法條關於罰金刑部分，仍同為提高三十倍，此部分適用新
      、舊法結果並無不同。
（四）刑法第五十一條第五款關於定應執行刑之規定，由「宣告
      多數有期徒刑者，於各刑中之最長期以上，各刑合併之刑
      期以下，定其刑期。但不得逾二十年」，修正為「宣告多
      數有期徒刑者，於各刑中之最長期以上，各刑合併之刑期
      以下，定其刑期。但不得三十年」；則上開新法之規定並
      未較有利於本案被告丁○○、丙○○○、戊○○等三人。
（五）修正前刑法第五十五條關於牽連犯之規定，業已修正刪除
      。惟犯一罪而其方法或結果另犯其他罪名者，依據修正前
      刑法第五十五條牽連犯之規定應從一處斷；而在上開牽連
      犯之規定廢除之後，所犯數罪則應分論併罰；本案被告丁○○所犯詐欺取財罪與變造有價證券罪之間，有上開方法
      、結果之牽連關係，經比較此部分新、舊法結果，自應以
      適用被告丁○○行為時之修正前刑法第五十五條牽連犯規
      定，較有利於被告丁○○。
（六）修正前刑法第五十五條關於連續犯之規定，連續數行為而
      犯同一罪名者，係論以一罪，但得加重其刑至二分之一；
      修正後刑法將連續犯之規定刪除，而連續犯本質上係各自
      獨立之犯罪，亦即是數罪之性質，在連續犯刪除後，原各
      自獨立之數個犯行，應回歸數罪併罰之規定處理。本案被
      告丁○○所犯行使偽造私文書罪及被告丁○○、丙○○○
      、戊○○等三人所犯詐欺取財罪，均有連續數行為而犯同
      一罪名之關係，如未適用修正前刑法第五十五條連續犯之
      規定，上開所犯即應依其行為次數分論併罰。是以連續犯
      規定之刪除，並無較有利於被告丁○○、丙○○○、戊○○等三人。
（七）經綜合比較新、舊法之結果，以被告行為時之舊法較有利
      於被告，依刑法第二條第一項前段規定，本案自應適用被
      告丁○○、丙○○○、戊○○等三人行為時之法律。
七、核被告丁○○、丙○○○、戊○○三人所為：
（一）被告丁○○係犯刑法第二百零一條第一項之變造有價證券
      罪、同法第三百三十九條第一項之詐欺取財罪、同法第二
      百十六條、第二百十條之行使偽造私文書罪及同法第二百
      十四條之使公務員登載不實罪。至其在行使偽造私文書之
      前盜用印章之行為，為偽造私文書之部分行為，已被偽造
      私文書之行為所吸收而不另論罪，其偽造私文書之後又持
      以行使，偽造私文書之低度行為亦被行使偽造私文書之高
      度行為所吸收，亦不另論罪。再者，被告丁○○變造有價
      證券之後又持以行使，其行使變造有價證券之低度行為，
      亦被變造有價證券之高度行為所吸收，亦不另論罪。又被
      告丁○○多次詐欺取財犯行，及先後二次行使偽造私文書
      之犯行，各罪之犯罪時間緊接，方法相同，並均各觸犯構
      成要件相同之罪，顯皆各基於概括犯意反覆為之，均為連
      續犯，均應各依修正前刑法第五十六條之規定，各論以一
      罪，並加重其刑。再者，被告丁○○所犯詐欺取財罪及變
      造有價證券罪間，有方法、結果之牽連關係，此部分應依
      修正前刑法第五十五條牽連犯之規定，從一重論以變造有
      價證券一罪；公訴意旨認應係數罪併罰，尚有未洽。又被
      告丁○○所犯之變造有價證券罪、行使偽造私文書罪、使
      公務員登載不實罪之間，其犯意各別，行為互殊，應分論
      併罰。又公訴人雖未就被告丁○○詐騙庚○○○持有之支
      票犯行起訴，惟該部分犯行與已起訴並經論罪科刑之詐欺
      取財犯行，既有連續犯之裁判上一罪關係，自為本案公訴
      人之起訴效力所及，本院自得併予審理。
（二）被告戊○○、丙○○○二人均係犯刑法第三百三十九條第
      一項之詐欺取財罪、同法第二百十四條之使公務員登載不
      實罪。又被告戊○○、丙○○○二人多次詐欺取財犯行，
      其犯罪時間緊接，方法相同，並均觸犯構成要件相同之罪
      ，顯係基於概括犯意反覆為之，為連續犯，應依修正前刑
      法第五十六條之規定，論以一罪，並加重其刑。又被告戊○○、丙○○○二人所犯詐欺取財罪及使公務員登載不實
      罪之間，其犯意各別，行為互殊，應分論併罰。又本案公
      訴人未就庚○○○被詐取支票部分起訴，但此部分應為起
      訴效力所及之理由，亦同上所述。
（三）本案被告丁○○上開詐欺取財犯行，就被告戊○○、丙○○○及「威瑜公司」擔任票據發票人或背書人部分，分別
      與被告戊○○、丙○○○及其配偶謝惠生之間，有犯意聯
      絡，部分並由被告丁○○與其配偶謝惠生或被告丙○○○
      實行，均為共同正犯。又就上開使公務員登載不實罪部分
      ，被告丁○○、戊○○、丙○○○與業經原審判決有罪確
      定之李春櫻、李貞鈺、邱瓊瑩之間，亦有犯意聯絡及行為
      分擔，亦應論以共同正犯。
（四）被告丁○○變造之支票一紙（支票號碼0000000號
      ）雖未扣案，惟並無證據足資認定業已滅失，應依刑法第
      二百零五條之規定諭知沒收。
八、本案被告丙○○○、戊○○有犯上開詐欺取財罪，原審對其
    等二人就此部分為無罪之判決，尚有未合。又本案原判決認
    定被告丁○○有犯上開變造有價證券罪及詐欺取財罪，固非
    無見，惟原判決於判決主文記載被告丁○○係犯偽造有價證
    券罪，且將被害人己○○被詐欺取財部分，與其他被害人被
    詐欺取財部分異其評價標準，而認定被害人己○○被詐欺取
    財部分僅屬民事借貸糾紛，以上均有未合。再者，本案被告
    丙○○○、戊○○有犯詐欺取財罪，此部分所犯應與另犯之
    使公務員登載不實罪部分，合併定其應執行刑，而被告丙○○○、戊○○有犯詐欺取財罪尚未與被害人達成和解，原判
    決因誤認被告丙○○○、戊○○未犯詐欺取財罪，乃於其等
    所犯使公務員登載不實罪部分，均為諭知易科罰金之折算標
    準並為緩刑之宣告，此部分亦非適當。以上大部分亦屬公訴
    人上訴指摘之事項。是本案被告丁○○上訴否認有犯詐欺取
    財罪，其上訴固無理由；但公訴人上訴指摘原審判決有上開
    不當，其就此部分之上訴則為有理由，自應由本院將原判決
    關於被告丁○○變造有價證券部分及定應執行刑部分，及關
    於被告戊○○、丙○○○部分，均予撤銷改判。爰審酌被告
    丁○○、丙○○○、戊○○之品行、犯罪動機、分犯變造有
    價證券、詐欺取財、使公務員登載不實等罪之犯罪情節、共
    同詐欺取財對被害人所生危害（大部分被害人已有向被告等
    領取利息，此部分金額雖未據被害人明確證述，但大部分被
    害人並未否認此情）、及此部分犯罪係由被告丁○○主導，
    被告丙○○○、戊○○二人參與犯罪之範圍及惡性應較被告
    丁○○為少及輕、以及其等犯罪後之態度等一切犯罪情狀，
    就被告丁○○所犯變造有價證券罪，量處有期徒刑三年十月
    ，變造之有價證券依法沒收；另就被告丙○○○、戊○○二
    人所犯詐欺取財罪各處有期徒刑一年四月，就其等另犯之使
    公務員登載不實罪仍處有期徒刑五月。又本案被告丙○○○
    、戊○○二人所犯上開二罪，其犯罪時間均在九十六年四月
    二十四日以前，上開所犯依據「中華民國九十六年罪犯減刑
    條例」第二條第一項第三款之規定，均應減其宣告刑各二分
    之一，爰依據上開條例之規定，分別減為有期徒刑八月及二
    月又十五日，且均依法定其等二人之宣告刑均為有期徒刑十
    月。至於被告丁○○所犯之行使偽造私文書罪及使公務員登
    載不實罪部分，原判決以被告丁○○此部分所犯之犯罪事證
    已甚明確而堪認定，乃審酌被告丁○○之品行、此部分之犯
    罪動機、手段、犯罪所生危害、及其犯罪後之態度等一切犯
    罪情狀，並依據刑事訴訟法第二百九十九條第一項前段、刑
    法第二條第一項前段、修正前刑法第五十六條、刑法第二十
    八條、第二百十六條、第二百十條、第二百十四條、「中華
    民國九十六年罪犯減刑條例」第二條第一項第三款、第七條
    等規定，就被告丁○○所犯之行使偽造私文書罪及使公務員
    登載不實罪均量處有期徒刑五月，並均減為二月又十五日，
    此部分之認事用法均無不合，量刑亦無不當。就上開二罪部
    分，公訴人上訴指摘原判決量刑過輕，被告丁○○上訴指摘
    原判決量刑過重，其等就此部分之上訴均無理由，均應駁回
    。又被告丁○○所犯上開三罪合於刑法數罪併罰之規定，本
    院並依法定其應執行刑為有期徒刑四年二月。
九、據上論斷，應依刑事訴訟法第三百六十八條、第三百六十九
    條第一項前段、第三百六十四條、第二百九十九條第一項前
    段、刑法第二條第一項前段、第二十八條、修正前刑法第五
    十六條、刑法第二百零一條第一項、第三百三十九條第一項
    、第二百十四條、第二百零五條、修正前刑法第五十五條、
    第五十一條第五款、「中華民國九十六年罪犯減刑條例」第
    二條第一項第三款、第七條、罰金罰鍰提高標準條例第一條
    前段、現行法規所定貨幣單位折算新台幣條例第二條，判決
    如主文。
本案經檢察官卯○○到庭執行職務。
中    華    民    國    97    年    12    月    31    日
            刑事第三庭   審判長法  官   王  增  瑜
                               法  官   梁  堯  銘
                               法  官   廖  柏  基
上列正本證明與原本無異。
被告丁○○變造有價證券及行使偽造私文書部分，得上訴；其餘
不得上訴。
被告丙○○○及戊○○部分，均不得上訴。
如不服本判決應於收受送達後十日內向本院提出上訴書狀，其未
敘述上訴之理由者，並得於提起上訴後十日內向本院補提理由書（
均須按他造當事人之人數附繕本）「切勿逕送上級法院」。
                               書記官   曾  煜  智
中    華    民    國    97    年    12    月    31    日
附表一
┌──┬───┬────┬─────┬────┬─────┐
│編號│發票人│付款銀行│票號      │發票日  │ 票面金額 │
│    │      │        │          │        │（元）    │
├──┼───┼────┼─────┼────┼─────┤
│1   │威瑜公│安泰商業│AW0000000 │94/9/27 │940,000   │
│    │司    │銀行員林│          │        │          │
│    │      │分行    │          │        │          │
├──┼───┼────┼─────┼────┼─────┤
│2   │同上  │同上    │AW0000000 │95/5/12 │1,000,000 │
│    │      │        │          │        │          │
│    │      │        │          │        │          │
├──┼───┼────┼─────┼────┼─────┤
│3   │同上  │同上    │AW0000000 │95/5/14 │500,000   │
├──┼───┼────┼─────┼────┼─────┤
│4   │同上  │同上    │AW0000000 │95/5/19 │800,000   │
│    │      │        │          │        │          │
│    │      │        │          │        │          │
├──┼───┼────┼─────┼────┼─────┤
│5   │同上  │同上    │AW0000000 │95/5/19 │1,300,000 │
│    │      │        │          │        │          │
├──┼───┼────┼─────┼────┼─────┤
│6   │戊○○│聯邦商業│UA0000000 │95/5/26 │900,000   │
│    │      │銀行員林│          │        │          │
│    │      │分行    │          │        │          │
├──┼───┼────┼─────┼────┼─────┤
│7   │同上  │同上    │UA0000000 │95/5/26 │900,000   │
├──┼───┼────┼─────┼────┼─────┤
│8   │同上  │同上    │UA0000000 │95/5/28 │900,000   │
├──┼───┼────┼─────┼────┼─────┤
│9   │同上  │同上    │UA0000000 │95/5/28 │750,000   │
├──┼───┼────┼─────┼────┼─────┤
│10  │同上  │第七商業│SAF0000000│95/5/27 │1,700,000 │
│    │      │銀行員林│          │        │          │
│    │      │分行    │          │        │          │
├──┴───┴────┴─────┴────┴─────┤
│合計：9,690,000元                                       │
└────────────────────────────┘
附表二
┌──┬───┬────┬─────┬────┬─────┐
│編號│發票人│付款銀行│票號      │發票日  │ 票面金額 │
│    │      │        │          │        │（元）    │
├──┼───┼────┼─────┼────┼─────┤
│1   │威瑜公│安泰商業│AW0000000 │95/5/17 │1,600,000 │
│    │司    │銀行員林│          │        │          │
│    │      │分行    │          │        │          │
├──┼───┼────┼─────┼────┼─────┤
│2   │同上  │同上    │AW0000000 │95/6/1  │1,800,000 │
│    │      │        │          │        │          │
│    │      │        │          │        │          │
│    │      │        │          │        │          │
├──┼───┼────┼─────┼────┼─────┤
│3   │同上  │同上    │AW0000000 │95/6/5  │800,000   │
├──┼───┼────┼─────┼────┼─────┤
│4   │同上  │同上    │AW0000000 │95/6/12 │500,000   │
│    │      │        │          │        │          │
│    │      │        │          │        │          │
│    │      │        │          │        │          │
├──┼───┼────┼─────┼────┼─────┤
│5   │同上  │同上    │AW0000000 │95/6/12 │250,000   │
├──┼───┼────┼─────┼────┼─────┤
│6   │同上  │第七商業│SAF0000000│95/6/8  │2,000,000 │
│    │      │銀行員林│          │        │          │
│    │      │分行    │          │        │          │
├──┼───┼────┼─────┼────┼─────┤
│7   │戊○○│聯邦商業│UA0000000 │95/5/25 │1,300,000 │
│    │      │銀行員林│          │        │          │
│    │      │分行    │          │        │          │
├──┼───┼────┼─────┼────┼─────┤
│8   │同上  │第七商業│SAF0000000│95/6/8  │1,400,000 │
│    │      │銀行員林│          │        │          │
│    │      │分行    │          │        │          │
├──┴───┴────┴─────┴────┴─────┤
│合計：9,650,000                                         │
└────────────────────────────┘
附表三
┌──┬───┬────┬─────┬────┬─────┐
│編號│發票人│付款銀行│票號      │發票日  │ 票面金額 │
│    │      │        │          │        │（元）    │
├──┼───┼────┼─────┼────┼─────┤
│1   │戊○○│聯邦商業│UA0000000 │95/4/24 │1,625,000 │
│    │      │銀行員林│          │        │          │
│    │      │分行    │          │        │          │
├──┼───┼────┼─────┼────┼─────┤
│2   │同上  │同上    │UA0000000 │95/4/25 │1,625,000 │
├──┼───┼────┼─────┼────┼─────┤
│3   │同上  │同上    │UC0000000 │95/4/29 │1,400,000 │
├──┼───┼────┼─────┼────┼─────┤
│4   │同上  │同上    │UA0000000 │95/4/29 │1,200,000 │
├──┼───┼────┼─────┼────┼─────┤
│5   │威瑜公│安泰商業│AW0000000 │95/5/5  │3,300,000 │
│    │司    │銀行員林│          │        │          │
│    │      │分行    │          │        │          │
├──┼───┼────┼─────┼────┼─────┤
│6   │同上  │同上    │AW0000000 │95/5/5  │2,600,000 │
├──┼───┼────┼─────┼────┼─────┤
│7   │同上  │同上    │AW0000000 │95/5/5  │4,790,000 │
├──┴───┴────┴─────┴────┴─────┤
│合計：16,540,000元                                      │
└────────────────────────────┘
附表四
┌──┬───┬────┬─────┬────┬─────┐
│編號│發票人│付款銀行│票號      │發票日  │ 票面金額 │
│    │      │        │          │        │（元）    │
├──┼───┼────┼─────┼────┼─────┤
│1   │威瑜公│安泰商業│AW0000000 │95/4/7  │400,000   │
│    │司    │銀行員林│          │        │          │
│    │      │分行    │          │        │          │
├──┼───┼────┼─────┼────┼─────┤
│2   │同上  │同上    │AW0000000 │95/5/9  │900,000   │
│    │      │        │          │        │          │
│    │      │        │          │        │          │
├──┼───┼────┼─────┼────┼─────┤
│3   │同上  │同上    │AW0000000 │95/5/9  │3,400,000 │
│    │      │        │          │        │          │
│    │      │        │          │        │          │
├──┴───┴────┴─────┴────┴─────┤
│合計：4,700,000元                                       │
└────────────────────────────┘
附表五
┌──┬───┬────┬─────┬────┬─────┐
│編號│發票人│付款銀行│票號      │發票日  │ 票面金額 │
│    │      │        │          │        │（元）    │
├──┼───┼────┼─────┼────┼─────┤
│1   │威瑜公│安泰商業│AW0000000 │95/1/11 │300,000   │
│    │司    │銀行員林│          │        │          │
│    │      │分行    │          │        │          │
├──┼───┼────┼─────┼────┼─────┤
│2   │同上  │同上    │AW0000000 │95/2/20 │144,000   │
├──┼───┼────┼─────┼────┼─────┤
│3   │同上  │同上    │AW0000000 │95/3/31 │600,000   │
│    │      │        │          │        │          │
├──┼───┼────┼─────┼────┼─────┤
│4   │同上  │第七商業│SAF0000000│95/3/31 │5,600,000 │
│    │      │銀行員林│          │        │          │
│    │      │分行    │          │        │          │
├──┼───┼────┼─────┼────┼─────┤
│5   │陳沈碧│台灣銀行│AP0000000 │95/3/31 │4,000,000 │
│    │玉    │員林分行│          │        │          │
│    │      │        │          │        │          │
├──┴───┴────┴─────┴────┴─────┤
│合計：10,644,000元                                      │
└────────────────────────────┘
附表六
┌──┬───┬────┬─────┬────┬─────┐
│編號│發票人│發票日  │票號      │到期日  │ 票面金額 │
│    │      │        │          │        │（元）    │
├──┼───┼────┼─────┼────┼─────┤
│1   │陳沈碧│94/7/29 │681807    │94/9/16 │800,000   │
│    │玉    │        │          │        │          │
├──┼───┼────┼─────┼────┼─────┤
│2   │陳沈碧│94/10/31│681031    │94/11/30│800,000   │
│    │玉及陳│        │          │        │          │
│    │美芳  │        │          │        │          │
├──┼───┼────┼─────┼────┼─────┤
│3   │陳沈碧│94/11/30│681042    │95/2/7  │800,000   │
│    │玉、陳│        │          │        │          │
│    │美芳及│        │          │        │          │
│    │戊○○│        │          │        │          │
├──┼───┼────┼─────┼────┼─────┤
│4   │陳沈碧│95/1/20 │651293    │95/1/20 │4,600,000 │
│    │玉及陳│        │          │        │          │
│    │美芳  │        │          │        │          │
├──┼───┼────┼─────┼────┼─────┤
│5   │同上  │95/2/7  │651292    │95/3/31 │1,100,000 │
│    │      │        │          │        │          │
│    │      │        │          │        │          │
├──┴───┴────┴─────┴────┴─────┤
│合計：8,100,000元                                       │
└────────────────────────────┘
附表七
┌──┬───┬────┬─────┬────┬─────┐
│編號│發票人│付款銀行│票號      │發票日  │ 票面金額 │
│    │      │        │          │        │（元）    │
├──┼───┼────┼─────┼────┼─────┤
│1   │威瑜公│安泰商業│AW0000000 │95/5/4  │2,200,000 │
│    │司    │銀行員林│          │        │          │
│    │      │分行    │          │        │          │
├──┼───┼────┼─────┼────┼─────┤
│2   │戊○○│聯邦商業│UA0000000 │95/5/18 │1,500,000 │
│    │      │銀行員林│          │        │          │
│    │      │分行    │          │        │          │
├──┼───┼────┼─────┼────┼─────┤
│3   │威瑜公│安泰商業│AW0000000 │95/5/20 │1,000,000 │
│    │司    │銀行員林│          │        │          │
│    │      │分行    │          │        │          │
├──┼───┼────┼─────┼────┼─────┤
│4   │同上  │同上    │AW0000000 │95/5/22 │1,500,000 │
├──┼───┼────┼─────┼────┼─────┤
│5   │同上  │同上    │AW0000000 │95/6/4  │1,700,000 │
│    │      │        │          │        │          │
│    │      │        │          │        │          │
├──┼───┼────┼─────┼────┼─────┤
│6   │同上  │同上    │AW0000000 │95/5/5  │600,000   │
├──┼───┼────┼─────┼────┼─────┤
│7   │同上  │同上    │AW0000000 │95/5/18 │1,300,000 │
│    │      │        │          │        │          │
│    │      │        │          │        │          │
├──┼───┼────┼─────┼────┼─────┤
│8   │同上  │同上    │AW0000000 │95/5/20 │300,000   │
├──┼───┼────┼─────┼────┼─────┤
│9   │同上  │同上    │AW0000000 │95/5/25 │500,000   │
├──┴───┴────┴─────┴────┴─────┤
│合計：10,900,000元                                      │
└────────────────────────────┘
附表八
    ┌──┬────┬────┬─────┐
    │編號│票號    │發票日  │ 票面金額 │
    │    │        │        │（元）    │
    ├──┼────┼────┼─────┤
    │1   │0000000 │95/5/10 │ 900,000  │
    ├──┼────┼────┼─────┤
    │2   │0000000 │95/5/10 │ 900,000  │
    ├──┼────┼────┼─────┤
    │3   │0000000 │95/5/18 │ 400,000  │
    ├──┼────┼────┼─────┤
    │4   │0000000 │95/5/19 │ 600,000  │
    ├──┼────┼────┼─────┤
    │5   │0000000 │95/5/20 │ 700,000  │
    ├──┼────┼────┼─────┤
    │6   │0000000 │95/5/20 │ 400,000  │
    ├──┼────┼────┼─────┤
    │7   │0000000 │95/5/20 │ 400,000  │
    ├──┼────┼────┼─────┤
    │8   │0000000 │95/5/10 │ 500,000  │
    ├──┼────┼────┼─────┤
    │9   │0000000 │95/5/12 │ 300,000  │
    ├──┼────┼────┼─────┤
    │10  │0000000 │95/5/14 │ 300,000  │
    ├──┼────┼────┼─────┤
    │11  │0000000 │95/5/15 │ 300,000  │
    ├──┼────┼────┼─────┤
    │12  │0000000 │95/5/20 │ 700,000  │
    ├──┼────┼────┼─────┤
    │13  │0000000 │95/5/22 │ 700,000  │
    ├──┼────┼────┼─────┤
    │14  │0000000 │95/6/1  │ 400,000  │
    ├──┼────┼────┼─────┤
    │15  │0000000 │95/6/8  │ 600,000  │
    ├──┼────┼────┼─────┤
    │16  │0000000 │95/6/12 │ 700,000  │
    ├──┼────┼────┼─────┤
    │17  │0000000 │95/6/15 │ 700,000  │
    ├──┴────┴────┴─────┤
    │合計：9,500,000元                   │
    └──────────────────┘
附錄論罪科刑法條：
刑法第二百零一條第一項
意圖供行使之用，而偽造、變造公債票、公司股票或其他有價證
券者，處三年以上十年以下有期徒刑，得併科三千元以下罰金。
刑法第三百三十九條第一項：
意圖為自己或第三人不法之所有，以詐術使人將本人或第三人之
物交付者，處五年以下有期徒刑、拘役或科或併科一千元以下罰
金。
刑法第二百十條：
偽造、變造私文書，足以生損害於公眾或他人者，處五年以下有
期徒刑。
刑法第二百十四條：
明知為不實之事項，而使公務員登載於職務上所掌之公文書，足
以生損害於公眾或他人者，處三年以下有期徒刑、拘役或五百元
以下罰金。
刑法第二百十六條
行使第二百十條至第二百十五條之文書者，依偽造、變造文書或登載不實
事項或使登載不實事項之規定處斷。


司法院資訊處製作；財團法人民間司法改革基金會備份。
